【裁判字號】    87,簡上,111
【裁判日期】    890327
【裁判案由】    商業登記法
【裁判全文】
臺灣板橋地方法院刑事判決                        八十七年度簡上字第一一一號
    上  訴  人  甲○○
    即  被  告
右上訴人因違反商業登記法案件，不服本院板橋簡易庭八十七年度乙○字第四一一號
，中華民國八十七年六月十七日所為之第一審判決（檢察官聲請簡易判決處刑案號：
八十七年度偵字第四六四九號），提起上訴，本院管轄第二審之合議庭依通常程序為
第一審判決如左：
    主  文
原判決撤銷。
本件免訴。
    理  由
一、本件聲請意旨略以被告甲○○係台北縣新店市○○路六八○號漂亮寶貝檳榔攤之
    負責人，明知商業非經主管機關登記並發給登記證後，不得營業，竟自民國（下
    同）八十六年五月間某日起，在上址擅自經營檳榔買賣業務，經台北縣政府分別
    於處罰鍰，並命令停止經營業務，拒而不遵停業，再處以罰鍰，詎仍不停業，於
    八十七年二月十九日，為台北縣政府聯合查報小組查獲，被告仍繼續營業。因認
    被告李女涉犯商業登記法第三十二條第二項之罪嫌云云。
二、按犯罪後之法律已廢止其刑罰者，應諭知免訴之判決，刑事訴訟法第三百零二條
    第四款定有明文。經查：被告李女犯罪後，商業登記法第三十二條業已修正為「
    違反第三條規定，未經登記即行開業者，其行為人各處新台幣一萬元以上三萬元
    以下罰鍰，並由主管機關命令停業。經主管機關依前項規定處分後仍拒不停業者
    ，得按月連續處罰。」，是已廢止刑罰之規定，並於八十八年十二月二十九日經
    總統公布，同年月三十一日生效。原審未及審酌上情，容有未洽，被告李女上訴
    意旨雖無理由，仍應由本院予以撤銷，另行判決，是依首揭說明，爰不經言詞辯
    論，逕為免訴之諭知。
三、次按第一審法院依被告在偵查中之自白或其他現存之證據，已足以認定犯罪者，
    得因檢察官之聲請，不經通常審判程序，逕以簡易判決處刑。但必要時，應於處
    刑前訊問被告。前項案件檢察官依通常程序起訴。經法院訊問被告，認應宜以簡
    易判決處刑者，得不經通常審判程序，逕以簡易判決處刑。依前二項判決所科之
    刑以宣告緩刑、得易科罰金之有期徒刑及拘役或罰金為限。檢察官聲請以簡易判
    決處刑之案件，經法院認為有第四百五十一條之一第四項但書第三款所列之認為
    應為無罪、免訴、不受理或管轄錯誤判決之諭知者，應適用通常程序審判之，刑
    事訴訟法第四百四十九條、第四百五十二條定有明文。本件原審未及審酌被告李
    女應為免訴判決之諭知，致未適用通常程序審理，而誤用簡易判決處刑，是原程
    序容有瑕疵，自應由本院合議庭改依通常訴訟程序審判後，撤銷原審判決，以第
    一審法院之地位，為第一審判決，當事人如不服本判決，仍得於法定期間內，向
    有管轄權之第二審法院提起上訴，附此敘明。
據上論斷，應依刑事訴訟法第四百五十五條之一第一項、第三項、第四百五十一條之
一第四項第三款、第四百五十二條、第三百六十九條第一項前段、第三百六十四條、
第三百零二條第四款、第三百零七條，判決如主文。
中      華      民      國      八十九      年     三     月   二十七   日
                                      台灣板橋地方法院刑事第六庭
                                          審判長法  官  張谷輔
                                                法  官  彭全曄
                                                法  官  黎錦福
右正本證明與原本無異
如不服本判決得於法定期間內，向管轄第二審法院提起上訴
                                                書記官  吳玉華
中      華      民      國      八十九      年     三     月   三十一   日


司法院資訊處製作；財團法人民間司法改革基金會備份。
